【裁判字號】    99,聲再,24
【裁判日期】    990129
【裁判案由】    違反槍砲彈藥刀械管制條例
【裁判全文】
臺灣高等法院刑事裁定                  99年度聲再字第24號
再審聲請人
即受判決人  甲○○
上列受判決人因違反槍砲彈藥刀械管制條例案件，對於本院96年
度上訴字第1391號，中華民國96年9 月28日第二審確定判決（原
審案號：臺灣桃園地方法院95年度訴字第889 號；起訴案號：臺
灣桃園地方法院檢察署94年度偵續字第56號），聲請再審，本院
裁定如下：
    主  文
再審之聲請駁回。
    理  由
一、聲請意旨略以：
  (一)本件原判決即本院96年度上訴字第1391號判決，認定聲請人
    與同案被告鍾武諮共同犯修正前槍砲彈藥刀械管制條例第11
    條第1 項、刑法第28條之共同未經許可，製造其他可發射金
    屬或子彈具有殺傷力之改造手槍罪，判處聲請人有期徒刑五
    年六月，惟上開判決理由欄內之事實認定諸多不符，其認定
    聲請人與同案告鍾武諮基於製造可發射子彈具有殺傷力改造
    手槍之犯意聯絡及行為分擔，於民國93年8 月21日由鍾武諮
    提供所持有仿WALTHER廠PPK/S型半自動手槍之改造手槍一支
    ，交付甲○○利用工具改造完成為可發射子彈具有殺傷力之
    改造手槍，而論處與鍾武諮共同未經許可，製造其他可發射
    金屬或子彈具有殺傷力之改造手槍罪刑等情。但就鍾武諮如
    何與甲○○就製造槍枝有犯意聯絡及行為分擔，於理由內未
    說明其所憑之論據及認定之理由，遽謂渠等彼此間有製造槍
    枝之犯意聯絡及行為分擔，而論以共同正犯，嗣經最高法院
    98 年度台上字第7071號判決撤銷發回更審。
  (二)另本案於96年9 月20日審判期日之傳票，因適逢家父病危住
    院彌留觀察中，聲請人必須隨侍在側，致接到郵局通知，前
    往派出所領取開庭傳票時已逾期，接著又因辦理家父後事，
    未再接獲開庭傳票，因而未於本案出庭，卻於96年10月間接
    獲判決正本，是本案聲請人之判決未經言詞辯論程序，顯然
    違背法令。綜上，原判決顯有重要證據漏未審酌等瑕疵，爰
    請求依刑事訴訟法第420條規定准予開始再審等語。
二、按有罪之判決確定後，原判決所憑之通常法院或特別法院之
    裁判已經確定裁判變更者，為受判決人之利益，得聲請再審
    ，刑事訴訟法第420 條第1項第4款定有明文。又查刑事訴訟
    法第420 條第1項第4款所稱「原判決所憑之通常法院或特別
    法院之裁判，已經確定裁判變更者」，係指該被變更之裁判
    ，為原判決所憑者而言；如非原判決所憑之裁判，縱經以後
    之確定裁判變更，即與原判決無涉，更不得據變更之裁判對
    原判決聲請再審，最高法院83年度台抗字第205 號判決可資
    參照。
三、經查：
  (一)本件再審之聲請，雖援引刑事訴訟法第420 條之規定，為准
    予開始再審之依據，而未詳為指明究以何款規定為依據。惟
    聲請意旨已稱係以原判決顯有重要證據漏未審酌之瑕疵為由
    聲請再審，此核與刑事訴訟法第420 條第1 項第1 款至第3
    款、第5 款至第6 款規定不相符合，而與同條第4 款規定之
    原判決所憑之通常法院之裁判已經確定裁判變更者約略相合
    ，故本件聲請人應係以刑事訴訟法第420 條第1 項第4 款之
    規定聲請再審，核先敘明。
  (二)依聲請再審意旨(一)所指，聲請人應係主張有刑事訴訟法第42
    0 條第1 項第4 款規定之再審理由，並提出最高法院98年度
    台上字第7071號判決為證，認其與同案被告鍾武諮未構成共
    同正犯，業經上述最高法院裁判變更云云。惟查，刑事訴訟
    法第420 條第1 項第4 款所規定得聲請再審之理由，係指原
    判決所憑通常法院或特別法院之裁判已經確定裁判變更者而
    言，前已敘及。查本案原確定判決並未引用上開最高法院98
    年度台上字第7071號判決為證，顯非原確定判決所憑以認定
    聲請人成立共同未經許可，製造其他可發射金屬或子彈具有
    殺傷力之改造手槍罪之裁判，與刑事訴訟法第420 條第1 項
    第4款之再審要件不符，又本案共犯鍾武諮部分縱經以後之
    確定裁判變更，亦與原判決無涉，更不得依據變更之裁判對
    原判決聲請再審，為上揭所引最高法院判決所敘明。從而，
    聲請人不得以共犯之裁判變更為由提起本件再審，聲請人執
    此指摘顯不足採，非屬合法聲請再審之事由。
  (三)又刑事訴訟法第371 條規定：「被告經合法傳喚，無正當理
    由不到庭者，得不待其陳述，逕行判決。」此規定係規範刑
    事第二審法院適用之訴訟程序。按聲請人於本院96年度上訴
    字第1391號案件審判期日，經合法傳喚，無正當理由不到庭
    ，嗣經本院依前述規定，不待被告到庭陳述，逕行判決，業
    經本院於上開判決理由五敘明，是聲請人於本院96年度上訴
    字第1391號案件審理期間，如確有正當理由未能按期到庭，
    自應於審前陳明，並請求改期。聲請人於上開案件審判當時
    ，既未循此向本院陳明未能依期到庭之原因，則承審法院依
    前述規定，不待聲請人到庭陳述而逕行判決，其所為刑事程
    序自屬合法，此情業據本院調閱96年度上訴字第1391號案卷
    查閱屬實。
四、綜上所述，本件聲請人所舉聲請再審之理由，核與刑事訴訟
    法第420 條第1 項各款所規定之要件無一相符，應認係無再
    審理由，應予駁回。
據上論斷，應依刑事訴訟法第434 條第1 項裁定如主文。
中    華    民    國    99    年    1     月    29  日
                  刑事第四庭  審判長法  官  陳筱珮
                                    法  官  陳玉雲
                                    法  官  邱滋杉
以上正本證明與原本無異。
如不服本裁定，應於收受送達後五日內向本院提出抗告狀。
                                    書記官  劉貞達
中    華    民    國    99    年    1     月    29  日


司法院資訊處製作；財團法人民間司法改革基金會備份。
